【裁判字號】    92,繼更,5
【裁判日期】    920514
【裁判案由】    
【裁判全文】
臺灣板橋地方法院民事裁定          九十二年度繼更字第五號
    聲  請  人  台北縣樹林市農會
    法定代理人  乙○○
    代  理  人  甲○○
右聲請人聲請對被繼承人劉王淑琴選任遺產管理人事件，本院裁定如左：
    主      文
選任王台明（男、民國三十九年年八月二十四日生、身分證統一編號：Ｚ00000
0000號、籍設台北縣樹林鎮○○○街六四巷一弄七號二樓）為被繼承人劉王淑琴
（女、民國○○○年○月○○○日生、身分證統一編號：Ｚ000000000號、
生前籍設台北縣樹林市○○路○段三十一號）之遺產管理人。
程序費用由被繼承人劉王淑琴之遺產負擔。
    理      由
一、按繼承開始時，繼承人之有無不明，而無親屬會議或親屬會議未於一個月內選定
    遺產管理人者，利害關係人或檢察官得聲請法院選任遺產管理人，並由法院依公
    示催告程序，定六個月以上之期限，公告繼承人，命其於期限內承認繼承；又被
    繼承人之所有繼承人均拋棄其繼承權者，亦準用關於無人承認繼承之規定，民法
    第一千一百七十七條、第一千一百七十八條第二項、第一千一百七十六條第六項
    定有明文。
二、本件聲請意旨略以：被繼承人劉王淑琴（女、民國○○○年○月○○○日生、身
    分證統一編號：Ｚ000000000號、生前籍設台北縣樹林市○○路○段三
    十一號）於九十年八月二十一日死亡，其所有繼承人全部拋棄繼承，無法依民法
    第一千一百七十七條選定遺產管理人，聲請人為被繼承人之債權人，為強制執行
    求償起見，爰以利害關係人身分，聲請選任代書王台明為被繼承人之遺產管理人
    等語。
三、本件聲請人主張被繼承人劉王淑琴於九十年八月二十一日死亡，其所有繼承人全
    部拋棄繼承，聲請人為其債權人之事實，業據其提出戶籍謄本、繼承系統表、本
    院家事法庭函文、台北縣三峽鎮戶政事務所函文等件為證，並經本院依職權調取
    本院九十年度繼字第七一四、八二六號及九十年度民執梅字第一七六六八號案卷
    核閱無訛，自堪信為真實。
四、從而，聲請人以債權人之利害關係人身分聲請選任被繼承人劉王淑琴之遺產管理
    人，核與首揭規定尚無不合。經核被繼承人劉王淑琴之第一順序繼承人劉金益、
    劉瓊如、劉秋燕、劉秀娟（均以拋棄繼承），經本院通知均未到庭表示意見，而
    聲請人聲請本院選任從事代書之王台明為被繼承人劉王淑琴之遺產管理人，復經
    王台明到庭陳明其願意擔任該遺產管理人一職等語（參見本院九十二年四月二十
    八日筆錄），並有其提出之台北縣土地登記專業代理人開業執照、土地登記專業
    代理人證書影本各一份在卷足參，為就被繼承人之財產管理，保障債權人之利益
    及期程序之公正、公信起見，本院認以選任王台明為被繼承人劉王淑琴之遺產管
    理人為適當。
五、又被繼承人劉王淑琴之繼承人既均拋棄繼承，其遺產依民法第一千一百七十六條
    第六項準用關於無人承認繼承之規定，依同法第一千一百八十五條規定，於清償
    債權並交付遺贈物後，如有賸餘，應歸屬國庫，附予敘明。
六、依非訟事件法第八條第二項，民事訴訟法第七十八條，裁定如主文。
中      華      民      國    九十二    年      五      月      十四    日
                                      臺灣板橋地方法院家事法庭
~B法      官  劉大衛
右為正本係照原本作成
如對本裁定抗告須於裁定送達後十日內向本院提出抗告狀
中      華      民      國    九十二    年      五      月      十四    日
~B法院書記官  李錦輝


司法院資訊處製作；財團法人民間司法改革基金會備份。
